最高法院刑事判決　　　　　　　　　　　　　　　八十七年度台上字第二二九九號
　　上　訴　人　甲○○　男
　　　　　　　　　　　　（另案在台灣桃園監獄執行）
　　選任辯護人　呂福元律師
右上訴人因違反毒品危害防制條例案件，不服台灣高等法院中華民國八十七年四月二
十九日第二審判決（八十七年度上訴字第八六九號，起訴案號：台灣桃園地方法院檢
察署八十五年度偵字第一三三三八號），提起上訴，本院判決如左：
    主  文
原判決撤銷，發回台灣高等法院。
    理  由
本件原判決認定上訴人甲○○明知海洛因係毒品，竟基於意圖營利之概括犯意，自民
國八十五年四月間某日起至同年十二月二十五日止，向綽號「小周」之周克明（所涉
販賣煙毒案件另案審理中）以每台兩新臺幣（下同）二十萬元、或十八萬五千元之代
價購入後，再以每○‧一公克一千元之價格，連續販賣予如原判決附表二所示之游盛
發、呂演清、許瑞敬、李俊賢等人，並以000000000號之呼叫器、0000
00000號、000000000號之行動電話為聯絡工具，由前述之購買毒品海
洛因者打呼叫器或行動電話與上訴人聯絡交易之時間、地點、數量、價格、方式（詳
如同判決附表二所示），在桃園縣桃園市○○路八佰伴百貨公司附近、山鶯路附近、
三民路一段貝多芬餐廳、民生路桃園戲院、民族路福太醫院附近、寶山街新格賓館等
處連續販賣毒品海洛因多次。嗣於八十五年十月二十日下午五時許，上訴人與游盛發
在桃園市○○路、博愛路口交易毒品海洛因時，為警當場查獲，上訴人見狀立即乘隙
駕車逃逸；另於同年十二月二十六日下午四時許，在桃園縣龜山鄉○○路與萬壽路口
正與呂演清（由檢察官另行簽由臺灣板橋地方法院併案審理）交易毒品海洛因時，為
警當場查獲，並在ＦＯ－七六四三號車上扣得海洛因一大包及十二小包共淨重七‧二
○公克、殘餘海洛因之空袋七個、上訴人所有供販賣毒品所用之分裝用空袋六十個、
塑膠管二支、剪刀一支、電子磅秤一台及在上訴人皮包內扣得其所有因販毒所得及供
購買毒品據以販賣之現金計二十萬元。並由上訴人喬裝欲販賣毒品而誘出曾向上訴人
購買毒品海洛因之許瑞敬、李俊賢及曾向上訴人購買安非他命之簡清風等情。因而撤
銷第一審該部分不當之判決，改判仍論處上訴人連續販賣毒品罪刑，固非無見。
惟查(一)依肅清煙毒條例第十一條規定，犯第五條第一項之罪，供出煙毒來源，因而破
獲者，得減輕其刑。因之，苟能將其煙毒來源之有關資料諸如前手之綽號、住居所或
其他足資辨別之特徵等供出，使調查或偵查犯罪之公務員得據以破獲者，即足當之。
至於販毒者是否已具體指出其煙毒來源即前手之真實姓名、年籍、身分，及該人是否
早在警方監控中，則非所問。卷查據台北市政府警察局刑事警察大隊偵查員周冠宏、
吳志郎二人所提出書面報告記載「……因嫌犯甲○○於警訊筆錄供稱其海洛因來源係
購自綽號『小周』之男子，聯絡呼叫器號碼000000000，經查證後得知綽號
『小周』係本名周克明（四十七年十二月三日生，統一編號Ｚ000000000）
現住桃園縣平鎮市○○街七十二巷二號四樓，乃檢具所查相關資料於八十六年一月七
日向桃園地檢署宋檢察官國業聲請搜索票按址前往查緝，現場查獲……海洛因殘渣…
…等證物及在場嫌疑人周克明……」，上訴人於偵查中並供稱警員調周克明口卡給伊
指認（見偵字第五九八號卷第二十一頁、二十五至三十三頁、第四十二頁）。如果無
訛，上訴人已供出毒品來源，警員並因而查獲周克明，則其是否有肅清煙毒條例第十
一條之適用，即非無研求之餘地。原審未細心勾稽，徒以上訴人並未具體指出「小周
」之年籍、身分，及周克明之販毒犯行早已在承辦警員掌握中，與該條規定之要件不
符云云，要難謂為允洽。(二)原判決認定上訴人向周克明大量購入毒品海洛因，再連續
分批售出，應構成連續販賣毒品罪，則上訴人每次售出之行為是否已達既遂程度，自
應詳予認定。據上訴人於警訊供稱「呂演清是要向我購買海洛因毒品，但正要交易時
，即被警查獲」；呂演清於警訊稱「最近一次向甲○○購買毒品是十二月二十四日」
（見偵字第六三○八號卷第五、十三頁），其等似指八十五年十二月二十六日下午四
時許該次尚未完成毒品海洛因買賣。原判決事實僅認定「甲○○於八十五年十二月二
十六日下午四時許，在桃園縣龜山鄉○○路與萬壽路口正與呂演清交易毒品海洛因時
，為警當場查獲」云云，對於上訴人該次行為為既遂或未遂，並未詳予認定，自有判
決理由不備之違法。(三)又上訴人行為後，肅清煙毒條例已於八十七年五月二十日修正
公布為毒品危害防制條例，並自同月二十二日生效，將毒品海洛因改列為毒品危害防
制條例規定之第一級毒品，其有非法販賣者，同條例第四條第一項有處罰規定，其法
定刑為處死刑或無期徒刑；處無期徒刑者，得併科新台幣一千萬元以下罰金。新舊法
比較結果，固以舊法有利於上訴人，惟原判決未及比較適用，亦屬無可維持。以上或
為上訴意旨所指摘，或為本院得依職權調查之事項，應認原判決有發回更審之原因。
據上論結，應依刑事訴訟法第三百九十七條、第四百零一條，判決如主文。
中      華      民      國    八十七    年      七      月      二      日
                              最高法院刑事第五庭
                                  審判長法官  陳  錫  奎
                                        法官  洪  清  江
                                        法官  吳  昆  仁
                                        法官  李  伯  道
                                        法官  張  清  埤
      右正本證明與原本無異
                                              書  記  官
中      華      民      國    八十七    年      七      月      六      日
                                                                      Ａ
